最高法院刑事判決　　　　　　　　　 110年度台上字第5511號
上　訴　人　吳永欽
 
 
上列上訴人因違反毒品危害防制條例案件，不服臺灣高等法院高
雄分院中華民國110 年4 月14日第二審判決（110 年度上訴字第
116 號，起訴案號：臺灣高雄地方檢察署108 年度偵字第 20603
、21263、21352號，109年度偵字第3821號，109年度毒偵字第50
號），提起上訴，本院判決如下：
    主  文
上訴駁回。
    理  由
一、按刑事訴訟法第377 條規定，上訴於第三審法院，非以判決
    違背法令為理由，不得為之。是提起第三審上訴，應以原判
    決違背法令為理由，係屬法定要件。如果上訴理由書狀並未
    依據卷內訴訟資料，具體指摘原判決不適用何種法則或如何
    適用不當，或所指摘原判決違法情事，顯與法律規定得為第
    三審上訴理由之違法情形，不相適合時，均應認其上訴為不
    合法律上之程式，予以駁回。本件原判決認定上訴人吳永欽
    有其事實欄所載之販賣第二級毒品甲基安非他命犯行，因而
    維持第一審關於論上訴人犯行為時毒品危害防制條例第4 條
    第2 項之販賣第二級毒品罪，累犯（並說明法定刑無期徒刑
    部分不得加重，下同），經依同條例第17條第2 項規定減輕
    其刑後，處有期徒刑4 年，並諭知相關沒收之部分判決，駁
    回上訴人在第二審之上訴。已詳細敘述所憑之證據及取捨、
    認定之理由。所為論斷，俱有卷存證據資料可資覆按，從形
    式上觀察，並無採證認事違背經驗法則、論理法則，亦無量
    刑職權之行使有濫用，或其他違背法令之情形。
二、上訴意旨乃謂：㈠、其於警詢時已供出毒品甲基安非他命係
    源自吳怡瑩者，惟原審未審酌及此，且無調查吳怡瑩本身所
    犯販賣、施用毒品前案犯罪紀錄眾多，逕認吳怡瑩非提供其
    毒品之來源，不依上開條例17條第1 項（上訴狀另贅引同條
    第2 項）減輕其刑，自有調查未盡及判決理由不備之違法。
    ㈡、其前雖因犯施用毒品罪，經法院論罪科刑並執行完畢，
    惟原審不分情節，即逕認其應依刑法第47條第1 項累犯規定
    加重其刑，有違司法院釋字第775 號解釋意旨等語。
三、惟查：㈠、刑法上對於某些特定犯罪犯人到案後揭發他人犯
    行、提供重要犯罪線索、有效防止犯罪活動、協助逮捕其他
    犯人或其他對偵破案件或定罪有實質幫助等經查證屬實而得
    以查獲其他正犯或共犯，或阻止重大犯罪隱患之行為，結合
    刑罰上之「懲治」及「寬容」政策，設有所謂「戴罪立功」
    、「將功折罪」之具體化、法律化條文。其中毒品危害防制
    條例第17條第1 項規定：「犯第4 條至第8 條、第10條或第
    11條之罪，供出毒品來源，因而查獲其他正犯或共犯者，減
    輕或免除其刑。」其立法旨意在於鼓勵被告或犯罪嫌疑人具
    體提供其毒品上游，擴大追查毒品來源，俾有效斷絕毒品之
    供給，以杜絕毒品泛濫，祇須被告願意供出毒品來源之上手
    ，因而查獲其他正犯或共犯者，即可邀減輕或免除其刑之寬
    典。其中所謂「因而查獲」之「查獲」係屬偵查機關之權限
    ，而查獲之「屬實」與否，則為法院職權認定之事項，應由
    法院做最後審查並決定其真實性。換言之，「查獲」與「屬
    實」應分別由偵查機關及事實審法院分工合作，即對於被告
    揭發或提供毒品來源之重要線索，應交由相對應之偵查機關
    負責調查核實，而法院原則上不問該被舉發案件進行程度如
    何，應根據偵查機關已蒐集之證據綜合判斷有無「因而查獲
    」之事實，不以偵查結論作為查獲屬實與否之絕對依據。是
    倘若偵查機關已說明尚未能查明被告舉發之毒品來源，或根
    本無從查證者，為避免拖延訴訟，法院自可不待偵辦結果即
    認定並無「因而查獲」。本件原判決已於理由貳、三、㈢內
    說明：上訴人雖於警詢時供述其販賣本案毒品之來源為吳怡
    瑩等語，然經第一審依職權函詢臺灣高雄地方檢察署（下稱
    高雄地檢署）、高雄市政府警察局刑事警察大隊（下稱高市
    刑大）結果，均據覆略以：因上訴人未提供具體毒品交易之
    門號、時間、地點或其他情資，亦無法續行偵查，且吳怡瑩
    雖遭查獲販賣毒品案件，亦非因上訴人之供述而查獲，故無
    從依上訴人供述，進而查獲其他共犯或正犯等語，有高雄地
    檢署民國109年9月17日雄檢榮湯109偵3821 字第0000000000
    號函、高市刑大109年9月14日高市警刑大偵八字第00000000
    000號函在卷可參（見第一審卷第49、51 頁）。足見本件並
    無因上訴人之供述而查獲其他正犯或共犯情形，核與毒品危
    害防制條例第17條第1 項規定未符，自無該條項減、免其刑
    規定之適用等語。經核於法並無不符。且上訴人於原審準備
    程序時亦未再請求為此部分調查（見原審卷第85頁），迄原
    審審判期日，經審判長詢問：「尚有何證據請求調查？」時
    ，上訴人及其原審辯護人均答稱：「無。」（見原審卷第11
    1 頁）。則原審法院依據相關事證，認此部分事證已臻明確
    ，就此未再行無益之調查，即難謂有應於審判期日調查之證
    據而未予調查之違誤。㈡、原審復於理由貳、三、㈠中敘明
    ：上訴人前曾因施用毒品案件，於103 年間經執行觀察、勒
    戒處分完畢，並經高雄地檢署為不起訴處分確定，後又因施
    用毒品案件，經臺灣高雄地方法院以106年度簡字第4466 號
    判決判處有期徒刑2月確定，嗣於107年5月15 日易科罰金執
    行完畢，其於前案執行完畢後，5 年以內故意再犯本件有期
    徒刑以上之罪，與累犯要件相符，自屬累犯。且其本件所犯
    販賣第二級毒品之罪，經核亦非屬司法院釋字第775 號解釋
    所指「於不符合刑法第59條所定要件之情形下，致生行為人
    所受之刑罰超過其所應負擔罪責之個案」，均無最低本刑依
    累犯規定加重後，將導致其超過所應負擔罪責之特殊情事。
    又考量上訴人前既已屢因施用毒品經觀察、勒戒、判處罪刑
    ，竟從單純施用角色轉化成販賣角色，亦未去除接觸第二級
    毒品之惡習，足徵其對毒品危害防制條例所規定之刑罰反應
    性薄弱，須再延長其矯正期間，以助其重返社會，並兼顧社
    會防衛之效果，仍應依刑法第47條第1 項規定加重其刑等語
    。所為論斷，亦無不合。上訴意旨係就原判決已說明之事項
    及屬原審採證認事、量刑職權之適法行使，持憑己見，重為
    爭執，與法律規定得為第三審上訴理由之違法情形，不相適
    合。其上訴不合法律上之程式，應予駁回。
據上論結，應依刑事訴訟法第395 條前段，判決如主文。
中    華    民    國   110    年    10    月    7     日
                  刑事第四庭審判長法  官  林  立  華  
                                  法  官  林  瑞  斌  
                                  法  官  王  敏  慧  
                                  法  官  李  麗  珠  
                                  法  官  謝  靜  恒  
本件正本證明與原本無異
                                  書記官
中    華    民    國   110    年    10    月    12    日